【裁判字號】    92,交聲,230
【裁判日期】    920829
【裁判案由】    聲明異議
【裁判全文】
臺灣臺南地方法院交通事件裁定                    九十二年度交聲字第二三號
    移送機關  交通部公路總局嘉義區監理所麻豆監理站
    受處分人
    即異議人  甲○○
右列受處分人因違反道路交通管理處罰條例案件，對於交通部公路總局嘉義區監理所
麻豆監理站九十二年三月三十一日所為之裁決處分（處分案號：麻監裁罰字第裁七五
—ＪＣ0000000號）聲明異議，本院裁定如左：
    主  文
異議駁回。
    理  由
一、聲明異議內容如異議狀所載（詳見附件）。
二、按汽車駕駛人，駕駛汽車有不遵守公路或警察機關，依第五條規定所發布命令者
    之情形，而本章各條無處罰之規定者，處新臺幣九百元以上一千八百元以下罰鍰
    ，並記違規點數一點，道路交通管理處罰條例第六十條第二項第二款及第六十三
    條第一項第一款分別定有明文。次按，為維護道路交通安全與暢通，公路或警察
    機關於必要時，得就指定某線道路或某線道路區段禁止或限制車輛、行人通行，
    或禁止穿越道路，或禁止停車及臨時停車事項發布命令，道路交通管理處罰條例
    第五條第一款規定亦明，合先敘明。
三、經查：
    （一）本件受處分人即異議人甲○○並不否認有於民國九十二年三月二日上午九
          時十五分許，駕駛車牌號碼九０九─ＧＬ號營業貨運曳引車，行經於發布
          有禁止砂石車通行命令之南投縣省道台十六線公路十八．三公里處。此且
          有南投縣警察局投警交字第ＪＣ0000000號舉發違反道路交通管理
          事件通知單一紙附卷可證。另前述省道台十六線公路十八．三公里處係位
          於南投縣水里鄉頂崁村台十六、台二十一線苗圃三岔路口至集集鎮台十六
          線11Ｋ＋５００路段之間，且該路段業經南投縣政府於九十一年九月二十
          六日發布公告禁駛砂石車輛等情，則有該縣政府九十一年九月二十六日府
          授警交字第０九一０一六八五五五０號公告影本在卷可證。從而，異議人
          有駕駛汽車不遵守公路或警察機關，依照道路交通管理處罰條例第五條規
          定所發布命令之違規行為，應可認定。
    （二）其次，南投縣政府係因濁水溪及陳有蘭溪等河川疏濬工程之進行，導致全
          省之砂石車大量湧入省道台十六線公路，而影響沿線居民環境品質，生活
          安寧、交通安全及引起民眾陳情抗爭，為確保該縣省道台十六線公路沿線
          居民交通安全、生活安寧及環境品質，該縣政府乃依據該縣道路交通安全
          聯席會報決議及道路交通管處罰條例第五條之規定，而為該縣境內省道台
          十六線公路部分路段禁駛砂石車之公告等情，則有南投縣政府九十二年五
          月二十七日府授警交字第０九二００九四七五六０號函一份存卷可佐，顯
          見南投縣政府之所以發布省道台十六線公路部分路段及時段禁駛砂石車之
          命令，確係基於維護影響沿線居民環境品質，生活安寧、交通安全等因素
          。況大量砂石車行經人口密集、住宅眾多而交通繁忙之路段，對於道路交
          通安全危險性之增加而言，應係顯然之事，故南投縣政府對於省道台十六
          線公路部分路段及時段禁駛砂石車之決定，經核不僅有其必要性，且無任
          何不公正、不客觀或違反平等原則之處。
    （三）再者，道路交通管理處罰條例第五條第一款規定：為維護道路交通安全與
          暢通，公路或警察機關於必要時，得就指定某線道路或某線道路區段禁止
          或限制車輛、行人通行，或禁止穿越道路，或禁止停車及臨時停車等事項
          發布命令，而如前述，砂石車大量湧入省道台十六線公路，確實已影響沿
          線居民環境品質，生活安寧、交通安全及引起民眾陳情抗爭，為維護該縣
          省道台十六線公路道路交通安全與暢通，公路或警察機關就該省道台十六
          線公路部分路段及時段，發布禁駛砂石車之命令，經核實有其必要性。又
          上開法條規定內容，就授權命令為補充規定而言，其授權之目的（即為維
          護道路交通安全與暢通）及授權之範圍、內容（即公路或警察機關於必要
          時，得就指定某線道路或某線道路區段禁止或限制車輛、行人通行，或禁
          止穿越道路，或禁止停車及臨時停車等事項），既均屬具體而明確，故經
          核亦無違反司法院大法官會議釋字第四０二號解釋所稱：法律授權以命令
          為補充規定，其授權之目的、範圍及內容必須具體、明確之意旨。且按，
          行政機關遇有下列各款情形之一者，舉行聽證：一、法規明文規定應舉行
          聽證者。二、行政機關認為有舉行聽證之必要者，行政程序法第一百零七
          條定有明文，顯見除非法規明文規定應舉行聽證之情形外，否則行政機關
          對於是否舉行聽證，本有裁量之權限，而道路交通管理處罰條例第五條第
          一款則僅規定：為維護道路交通安全與暢通，公路或警察機關於必要時，
          得就指定某線道路或某線道路區段禁止或限制車輛、行人通行，或禁止穿
          越道路，或禁止停車及臨時停車等事項發布命令，該條款並無發布禁行命
          令之前應舉行聽證之明文規定，故南投縣政府未舉行聽證即為上開禁行砂
          石車相關公告之發布，經核尚無任何明顯違法或不當之處，且亦無違反比
          例原則、平等原則及禁止恣意原則等行政法之基本原理、原則之情形，附
          此敘明。
四、綜上所述，受處分人即異議人甲○○有於上開時、地，駕駛營業貨運曳引車行經
    南投縣境內之省道台十六線公路十八．三公里處時，有駕駛汽車不遵守公路或警
    察機關，依照道路交通管理處罰條例第五條規定所發布命令之違規行為，既可認
    定，則移送機關即交通部公路總局嘉義區監理所麻豆監理站，據此並引用道路交
    通管理處罰條例第六十條第二項第二款及第六十三條第一項第一款等規定，而裁
    處異議人罰鍰新臺幣九百元，並記違規點數一點，於法尚難認為有所違誤。至本
    件異議內容，經核並無理由，故應予以駁回。
五、據上論斷，應依道路交通案件處理辦法第十九條，裁定如主文。
中      華      民      國      九十二      年    八    月    二十九    日
                                  臺灣臺南地方法院交通法庭
                                      法  官  張  瑛  宗
右正本證明與原本無異
如不服本裁定應於送達後五日內向本院提出抗告狀
                                      書記官  陳  志  德
中      華      民      國      九十二      年    八    月    二十九    日


司法院資訊處製作；財團法人民間司法改革基金會備份。
